【裁判字號】    97,交聲,2951
【裁判日期】    971209
【裁判案由】    聲明異議
【裁判全文】
臺灣臺中地方法院交通事件裁定        97年度交聲字第2951號
原處分機關  交通部公路總局臺中區監理所臺中市監理站
異  議  人
即受處分人  甲○○
上列受處分人因違反道路交通管理處罰條例案件，對於交通部公
路總局臺中區監理所臺中市監理站於民國九十七年十月二十日所
為之裁決（裁監稽違字第裁六一—Ｇ八Ｈ一七五六一０號裁決書
），聲明異議，本院裁定如下：
    主  文
原處分撤銷。
甲○○汽車駕駛人，行車速度，超過規定之最高時速，處罰鍰新
臺幣壹仟貳佰元，並記違規點數壹點。
    理  由
一、原處分機關略以：異議人即受處分人（下稱受處分人）甲○
    ○，騎乘車牌號碼Ｆ九Ｎ－一一九號重型機車，於民國九十
    七年九月二十一日十三時四十分許，在臺中市○○路○段六
    一二號處，因「限速五十公里，經檢定合格儀器測照，時速
    六十七公里，超速十七公里【未滿二十公里】」之違規，經
    臺中市警察局交通隊直屬分隊舉發中市警交字第Ｇ八Ｈ一七
    五六一０號違反道路交通管理事件，違規單通知聯由警方寄
    達車輛所有人。受處分人於九十七年十月二十日至站簽收裁
    監稽違字第裁六一—Ｇ八Ｈ一七五六一０號裁決書〈本站依
    違反道路交通管理處罰條例第四十條，處罰鍰新臺幣（下同
    ）一千二百元，逾期則依裁決書處罰主文規定裁處〉等語。
二、聲明異議意旨略以：茲因本人持有殘障經由社會局介紹到文
    心路四段洗車，本人因為必須定時吃藥，趕著到醫院拿藥，
    未注意時速問題，懇請庭上原諒，因本人持有身心障礙手冊
    及十大重病卡，生活十分困難而收入有限，請庭上原諒幫忙
    照顧弱勢人士，因目前連工作都是由臺中市政府社會社工介
    紹，殘障協會人士幫忙，懇請庭上原諒云云。
三、按受處分人不服第八條主管機關所為之處罰，得於接到裁決
    書之翌日起二十日內，向管轄地方法院聲明異議；又交通法
    庭認為聲明異議無理由者，應以裁定駁回之，道路交通管理
    處罰條例第八十七條第一項、道路交通案件處理辦法第十九
    條各定有明文。又按汽車駕駛人，行車速度，超過規定之最
    高時速，或低於規定之最低時速，除有道路交通管理處罰條
    例第四十三條第一項第二款情形外，處一千二百元以上二千
    四百元以下罰鍰；汽車駕駛人有四十條之情形者，除依原條
    款處罰鍰外，並予記違規點數一點，道路交通管理處罰條例
    第四十條、第六十三條第一項第一款亦有明定。
四、經查：受處分人騎乘車牌號碼Ｆ九Ｎ－一一九號重型機車，
    於九十七年九月二十一日十三時四十分許，在臺中市○○路
    ○段六一二號處，因「限速五十公里，經檢定合格儀器測照
    ，時速六十七公里，超速十七公里【未滿二十公里】」之違
    規，經臺中市警察局交通隊直屬分隊舉發中市警交字第Ｇ八
    Ｈ一七五六一０號違反道路交通管理事件，受處分人於九十
    七年十月二十日至站簽收裁監稽違字第裁六一—Ｇ八Ｈ一七
    五六一０號裁決書，原處分機關依違反道路交通管理處罰條
    例第四十條，裁處罰鍰一千二百元，如逾期仍不繳納，依法
    移送強制執行等情，除為受處分人所不爭執外，並有臺中市
    警察局中市警交字第Ｇ八Ｈ一七五六一０號舉發違反道路交
    通管理事件通知單及原處分機關上開裁決書各一紙在卷可稽
    。又本件受處分人違規地點所設置測速照相機，為固定桿「
    雷達測速儀」，非感應線圈測速儀，該雷達測速儀係利用發
    射雷達波反射原理，針對移動之車輛實施速度偵測，其準確
    性並無疑義，且該雷達測速儀業經經濟部標準檢驗局檢定合
    格，並有相關檢驗維修紀錄在案等情（檢定合格單號：Ｊ０
    ＧＡ0000000Ａ、Ｊ０ＧＡ0000000Ｂ，檢定
    日期：九十七年六月二十六日，有限期限：九十八年六月三
    十日），亦有臺中市警察局九十七年十一月五日中市警交字
    第０九七００七九九七六號函、檢附之雷達測速儀檢定合格
    證書影本、維保紀錄及違規採證之雷達測速儀照片各一份在
    卷可佐，則該雷達測速儀在本件舉發時尚在檢定合格期間，
    足見本件警方係依精準之科學儀器測速舉發，從而，受處分
    人確有騎車超速之違規事實應堪認定。再者，本件受處分人
    雖以持有身心障礙手冊及十大重病卡等語置辯，惟此非本件
    聲明異議之審酌範圍，受處分人亦無法提出其他有利證據以
    證其未有上開超速違規情事，受處分人徒以上情置辯，經核
    為無理由。
五、綜上所述，本件受處分人既有於上開時、地，騎乘重型機車
    而有超速之違規行為無誤，是其異議為無理由。原處分機關
    以受處分人有違反道路交通管理處罰條例第四十條之違規行
    為裁處，固非無據，惟按道路交通管理處罰條例第六十三條
    第一項第一款之規定，汽車駕駛人有道路交通管理處罰條例
    第四十條情形者，並應記違規點數一點。本件受處分人所違
    反者，既係上揭條文，原處分機關於為裁決時，即應於科處
    罰鍰外，尚應記違規點數一點，始符規定，且上開記點之處
    罰，係屬強制規定，無從減免，原處分機關僅科處罰鍰，漏
    未於處罰主文欄上記受處人違規點數一點，自屬適用法律不
    當。本件原裁決處分既有前述適用法律違誤之情形，即無從
    維持自應由本院將原處分撤銷，而無不利益變更禁止原則之
    適用；並審酌受處分人確有如上所述超速之違規事實，且於
    期限內到案等情，爰依道路交通管理處罰條例第四十條、第
    六十三條第一項第一款之規定、違反道路交通管理事件統一
    裁罰基準表規定，逕行裁處如主文所示，以資適法。
據上論斷，應依道路交通管理處罰條例第八十七條第二項，道路
交通案件處理辦法第二十條前段規定，裁定如主文。
中    華    民    國    97    年    12    月    9    日
                  交通法庭    法  官  林學晴
上正本證明與原本無異。
如不服本裁定應於送達後五日內向本院提出抗告狀。
                              書記官  吳詩琳
中    華    民    國    97    年    12    月    9    日


司法院資訊處製作；財團法人民間司法改革基金會備份。
